臺灣基隆地方法院民事判決　　　　　　100年度基簡字第148號
原　　　告　孫方立
被　　　告　蔡　
訴訟代理人　賴文生
上列當事人間請求返還押租金事件，本院於民國100年3月10日言
詞辯論終結，判決如下：
    主  文
被告應給付原告新臺幣貳拾貳萬伍仟元，及自民國一百年二月十
九日起至清償日止，按週年百分之五計算之利息。
訴訟費用新臺幣貳仟肆佰拾元由被告負擔。
本判決得假執行；但被告如以新臺幣貳拾貳萬伍仟元預供擔保，
免為假執行。
    事實及理由
一、原告起訴主張：原告（起訴狀誤載為被告）前向被告（起訴
    狀誤載為原告）承租坐落新北市○里區○○段1151地號土地
    （以下簡稱系爭土地），雙方於民國98年11月 6日簽訂租賃
    契約書（以下簡稱系爭租約），約定租期自98年11月10日起
    至103年11月9日止，每月租金新臺幣（下同）75,000元，押
    租金 225,000元，原告得於系爭土地上興建建築物（以下簡
    稱系爭建物），供作原告經營餐廳使用。然因系爭土地為農
    地，不得興建建築物，故雙方於系爭租約第 7條約定：「乙
    方（即原告）所興建之建築物為未辦保存登記之建物，如遭
    政府機關強制拆除，以致乙方不能營業，本租約立即終止。
    」，而系爭建物於99年10月間遭主管機關強制拆除，依上開
    約定，系爭租約即為終止，原告即將地上物清除，並請被告
    返還押租金，不料被告以系爭租約第 8條約定：「租賃期間
    ，乙方自行於 3年內提前終止租約，甲方將押金全部沒收」
    ，主張租期未滿 3年，拒絕返還押租金。本件系爭租約係因
    契約第 7條之條件成就而自動終止，並非原告自行片面提前
    終止租約，被告無權依系爭租約第 8條約定沒收原告押租金
    。縱認被告得依系爭租約第 8條約定沒收押租金，然該農地
    本屬荒地，被告損失有限，而原告斥資上百萬元興建之建物
    不僅遭拆除，且無法繼續營業，損失慘重，被告又沒收如此
    巨額之押租金，對原告而言係雙重損失，請求依民法第 252
    條規定予以酌減，為此起訴求為判決被告應給付原告225,00
    0元，及自起訴狀繕本送達翌日起至清償日止，按週年 5%計
    算之利息，並陳明願供擔保聲請宣告假執行。
二、被告聲明駁回原告之訴，其抗辯略以：兩造確有簽訂系爭租
    約，被告並向原告收取押租金 225,000元，而系爭租約內記
    載租約未滿 3年，押租金不返還，是要補貼被告當初要出租
    時，清除地上農作物的代價，且原告在系爭土地上舖水泥，
    要復原成農地需要費用，況原告自99年10月10日起即停付租
    金等語。
三、查兩造於98年11月 6日簽訂系爭租約，由原告向被告承租系
    爭土地，約定租賃期間自98年11月10日起至103年11月9日止
    ，原告已給付被告押租金225,000元，及系爭建物已於99 年
    10月間遭主管機關強制拆除之事實，為兩造所不爭執，復有
    系爭租賃契約書、土地登記謄本、臺北縣政府違章建築拆除
    大隊違章建築拆除時間通知單、違章建築認定通知書附卷可
    憑，應堪信為真實。
四、按當事人訂立租賃契約，約定由承租人交付押租金者，其交
    付押租金之目的在擔保承租人租金之給付及租賃債務之履行
    ，故租賃關係消滅後，承租人如有欠租或其他債務不履行時
    ，其所交付之押租金，始發生當然抵充之效力。本件系爭租
    約第 7條約定：「…乙方（即原告）所興建之建築物為未辦
    保存登記之建物，如遭政府機關強制拆除，以致乙方不能營
    業，本租約立即終止。」，係以系爭建物遭政府主管機關強
    制拆除為終止系爭租約之停止條件，而系爭建物已於99年10
    月間遭臺北縣政府強制拆除，停止條件成就，則系爭租約於
    該時終止，原告如無欠租或其他債務不履行之情事，被告即
    應返還押租金。被告雖抗辯依系爭租約第 8條約定：「租賃
    期間，乙方（即原告）自行於三年內提前終止租約，甲方（
    即被告）將押金全部沒收。」，以原告終止租約時租期尚未
    滿 3年，拒絕返還押租金，然系爭租約之終止係因系爭租約
    約定之停止條件成就所致，而非係承租人即原告請求終止租
    約，即不合於系爭租約第 8條約定之「乙方（即原告）自行
    於三年內提前終止租約」，被告上開所辯，自不足採。從而
    ，原告依租賃契約之法律關係，請求被告返還押租金225,00
    0元，及自起訴狀繕本送達翌日即100年 2月19日起至清償日
    止，按週年5%計算之利息，為有理由，應予准許。
五、本件係民事訴訟法第427條第1項所定之標的金額50萬元以下
    之財產權訴訟，本院為被告敗訴之判決，應依職權宣告假執
    行，並依同法第392條第2項規定，依職權宣告被告預供擔保
    ，得免為假執行。
六、本件訴訟費用即第一審裁判費2,430元，由被告負擔。
中    華    民    國   100    年    3     月    24    日
                  基隆簡易庭法  官  陳湘琳
以上正本係照原本作成。
對於本件判決如有不服，應於收受送達後20日內向本院提出上訴
書狀，上訴於本院合議庭，並按他造當事人之人數附具繕本。
中    華    民    國   100    年    3     月    24    日
                            書記官  洪佳如